臺灣臺南地方法院刑事判決
110年度易字第541號
聲  請  人  臺灣臺南地方檢察署檢察官
被      告  陳昭享




上列被告因違反毒品危害防制條例案件，經檢察官聲請以簡易判決處刑（110年度毒偵字第137號），本院認不應以簡易判決處刑，改依通常程序審理，判決如下：                      
    主  文
本件公訴不受理。  
    理  由
一、聲請簡易判決處刑意旨略以：被告陳昭享前因施用毒品案件
    ，經臺灣臺南地方檢察署檢察官於民國108年11月4日以108
    年度毒偵字第2304號為附戒癮治療之緩起訴處分確定，並已
    於109年11月18日完成戒癮治療。詎其猶未戒除毒癮，基於
    施用第二級毒品甲基安非他命之犯意，於109年12月25日9時
    許，在臺南市○○區○○路000巷0號1樓103號房內，以將甲基安
    非他命置於玻璃球內用火燒烤吸食其煙之方式，施用甲基安
    非他命1次。迨同日13時9分許，臺南市政府警察局歸仁分局
    文賢派出所警員接獲線報調查陳昭享涉嫌販賣毒品案件，在
    上址執行搜索，當場扣得吸食器1組、針頭1支、甲基安非他
    命12包、磅秤1台、分裝袋1個、分裝杓1支、門號為0908–29
    1010號APPLE廠牌IPHONE行動電話1支(序號：0000000000000
    00)等物，經警採集其尿液送檢驗結果，呈安非他命、甲基
    安非他命陽性反應，因認被告涉犯毒品危害防制條例第10條
    第2項之施用第二級毒品罪嫌等語。
二、按起訴之程序違背規定者，應諭知不受理之判決，並得不經
    言詞辯論為之，刑事訴訟法第303條第1款、第307條分別定
    有明文。此所稱之起訴之程序違背規定，係指檢察官提起公
    訴之訴訟行為於程序上有違法律之規定而言。而提起公訴之
    訴訟行為是否於程序上有違法律規定，原則上，固是以起訴
    時所存在之事項及法律規定為判斷，惟檢察官起訴後始發生
    之情事變更事由，致法院不能為實體審理及判決亦屬「起訴
    之程序違背規定」（最高法院109年度台上字第3826號判決
    意旨參照）。
三、又關於「成年被告因施用毒品罪，經檢察官為『附命緩起訴』
    確定，且已完成所命履行之戒癮治療，期滿未經撤銷，於修
    正後毒品條例，是否得視為事實上已接受等同『觀察、勒戒
    或強制戒治』之處遇執行完畢？倘其施用毒品犯行距最近1次
    『觀察、勒戒或強制戒治』執行完畢釋放後已逾3年，縱係於
    完成戒癮治療3年內再犯，可否無庸進行『觀察、勒戒或強制
    戒治』之程序而逕行起訴」之法律問題，最高法院110年度台
    上字第2096號案件已經由徵詢程序達成統一見解，認為毒品
    條例第24條修正施行後所定之多元附條件緩起訴處分，並不
    限於「附命緩起訴」，且撤銷緩起訴處分後，亦應由檢察官
    依法繼續偵查或起訴，與修正前所定之「依法追訴」不同，
    則緩起訴處分之效力與曾受「觀察、勒戒或強制戒治」之處
    遇已無法等同視之。且依該院最近所持一致見解，祇要本次
    施用毒品犯行距其最近1次觀察、勒戒或強制戒治執行完畢
    釋放後，已逾3年者，即仍有修正後毒品條例第20條關於「
    觀察、勒戒或強制戒治」程序規定之適用；而「附命緩起訴
    」經撤銷，仍應回復原緩起訴處分不存在之狀態，由檢察官
    就該次施用毒品犯行依法為相關處分，均已變更該院95年度
    第7次、97年度第5次及100年度第1次等刑事庭會議決議所持
    見解，使得原先所採的肯定說，於修法後在法理上即有斟酌
    之餘地。又「附命緩起訴」戒癮治療之執行，係以社區醫療
    （機構外醫療體系）處遇替代監禁式治療，使施用毒品者得
    繼續正常家庭及社會生活，尚非集中於勒戒處所，受監所矯
    正、管理，仍難脫其「收容」或「處罰」外觀者，所可比擬
    ，於機構外之戒癮治療難達其成效時，再施以機構內之強制
    處遇，亦屬循序漸進之合理矯正方式，而有改採否定說的必
    要。因此「附命緩起訴」之被告縱使完成「戒癮治療」，難
    認得與觀察、勒戒或強制戒治「已執行完畢」之情形等同視
    之。倘其施用毒品犯行距最近1次「觀察、勒戒或強制戒治
    」執行完畢釋放後已逾3年，縱係於完成戒癮治療3年內再犯
    ，仍應依修正後毒品條例第20條第1項、第2項規定進行「觀
    察、勒戒或強制戒治」程序，不得逕行起訴。
四、經查：
  ㈠被告前於108年間曾因施用毒品案件，經臺灣臺南地方檢察署
    檢察官以108年度毒偵字第2304號為附命完成戒癮治療之緩
    起訴處分確定，被告於戒癮治療期間有施用毒品、未於治療
    期程屆滿後15日內完成3次驗尿之情形，致臺南市立醫院無
    法評估戒癮治療是否完成，嗣經檢察官仍以履行戒癮治療完
    成結案，並未撤銷上開緩起訴處分，有上開緩起訴處分書、
    緩起訴處分附帶應履行必要命令處遇報告書、臺灣高等法院
    被告前案紀錄表附卷可稽。參照上述最高法院統一見解可知
    ，「附命緩起訴」之被告縱使完成「戒癮治療」，仍難認得
    與觀察、勒戒或強制戒治「已執行完畢」之情形等同視之。
  ㈡又被告前未曾因施用毒品案件，經觀察、勒戒或強制戒治，
    有臺灣高等法院被告前案紀錄表可憑。是本案被告施用毒品
    犯行，自仍應依修正後毒品危害防制條例第20條第3項、第2
    4條等規定，由檢察官基於一次性之整體規劃而重啟處遇程
    序，視被告之情形，是否適合「觀察、勒戒或強制戒治」或
    給予「附命完成戒癮治療緩起訴處分」之機會。則本案檢察
    官逕予聲請簡易判決，應認其起訴程序違背規定，且無從補
    正，爰不經言詞辯論，逕為不受理判決之諭知。
據上論斷，應依刑事訴訟法第452 條、第303 條第1 款、第307 
條，判決如主文。
中　　華　　民　　國　　110 　年　　6 　　月　　30　　日
　　　　　　　　　刑事第一庭    法　官　高俊珊
以上正本證明與原本無異。
如不服本判決應於收受送達後20日內向本院提出上訴書狀，並應
敘述具體理由。其未敘述上訴理由者，應於上訴期間屆滿後20日
內向本院補提理由書( 均須按他造當事人之人數附繕本) 「切勿
逕送上級法院」。
                                書記官  洪儀珊　
中　　華　　民　　國　　110 　年　　6 　　月　　30　　日